臺灣高等法院交通事件裁定　　　　　　99年度交抗字第2111號
抗　告　人
即　異議人　蕭偉民
上列抗告人因受處分人蕭貝玉奎違反道路交通管理處罰條例案件
，不服臺灣桃園地方法院，中華民國99年10月29日，99年度交聲
字第1582號裁定，提起抗告，本院裁定如下：
    主  文
抗告駁回。
    理  由
一、原裁定意旨略以：本件原處分機關以壢監裁字第裁53-DB00
    00000號違反道路交通管理事件裁決書所為裁決之對象，乃
    係受處分人即車牌號碼MF8-706號重型機車之登記所有人蕭
    貝玉奎。而本件由異議人蕭偉民向原審所提出之聲明異議狀
    ，其首頁「稱謂欄」乃係記載異議人之姓名，另於末頁「撰
    狀人」處亦係由異議人簽名用印，再綜觀該異議狀內容，復
    均係以異議人個人之經歷而撰寫，未見有受處分人蕭貝玉奎
    提起本件聲明異議之簽名或敘述，顯見本件異議人為蕭偉民
    而非裁決受處分人蕭貝玉奎。本件異議人之聲明異議不合法
    律上之程式，且無從補正，自應將其異議駁回等語。
二、抗告意旨略以：因抗告人之母親為外籍新娘，並不識字，抗
    告人可以擔任其母之法定代理人，倘需簽名或敘述，均由抗
    告人包辦，由抗告人決定即可；又其於聲明異議狀所陳述遭
    豆漿店老闆欺騙之事實，原審均未調查清楚，爰提起抗告，
    請求廢棄原裁定云云。
三、按受處分人不服道路交通管理處罰條例第8 條所定主管機關
    所為之處罰者，得於接到裁決書之翌日起20日內，向管轄地
    方法院聲明異議；又聲明異議，應以司法狀紙，敘述異議之
    理由，提出於原處分機關為之；交通法庭認聲明異議不合法
    律上之程式，且無從補正者，應以裁定駁回之，道路交通管
    理處罰條例第87條第1項、道路交通事件處理辦法第12條前
    段、第17條分別定有明文。故道路交通主管機關依道路交通
    管理處罰條例所為之處罰，得聲明異議者，以該案件之受處
    分人為限，倘非受處分人聲明異議，即與法律規定之程式不
    合。
四、經查：
  (一)本件抗告人即異議人蕭偉民，係對交通部公路總局新竹區監
    理所99年10月1日壢監裁字第裁53-DB0000000號違反道路交
    通管理事件裁決書之處分聲明異議（原聲明異議狀誤載為桃
    園縣政府警察局99年9月10日桃警交字第0990083179號函）
    ，又原處分機關裁罰受處分人蕭貝玉奎罰鍰新台幣（下同）
    600元等情，有上開違反道路交通管理事件裁決書在卷可稽
    （見原審卷第4頁），是上開裁決處分之受處分人係「蕭貝
    玉奎」，而非本件抗告人，至堪認定。依前開規定，得聲明
    異議者，以受處分人為限，非受處分人縱與裁決結果有事實
    上之利害關係，亦不得以自己名義聲明異議，否則即屬不合
    法律上之程式。本件舉發違反道路交通管理事件通知單及裁
    決書所載之受處分人均為「蕭貝玉奎」，抗告人蕭偉民既非
    本件受處分人，自不得以其名義向管轄法院聲明異議。
  (二)次按道路交通管理處罰條例之處罰，受舉發違反道路交通管
    理事件之受處罰人，認為受舉發之違規行為應歸責他人者，
    應於舉發違反道路交通管理事件通知單應到案日期前，檢附
    相關證據及應歸責人相關證明文件，向處罰機關告知應歸責
    人，處罰機關應即另行通知應歸責人到案依法處理。逾期未
    依規定辦理者，仍依本條例各該違反條款規定處罰，道路交
    通管理處罰條例第85條第1項定有明文。故縱本件違規行為
    應歸責於抗告人蕭偉民，亦應由原受處分人「蕭貝玉奎」於
    舉發違反道路交通管理事件通知單應到案日期前，檢附相關
    證據及應歸責人相關證明文件，向處罰機關告知應歸責人，
    待處罰機關另行通知應歸責人到案依法處理，而非逕由實際
    違規之行為人（即抗告人蕭偉民）以自己名義就監理站對「
    蕭貝玉奎」所為之裁決書聲明異議。
  (三)縱如抗告意旨所稱抗告人為「蕭貝玉奎」之代理人，亦應由
    受處分人「蕭貝玉奎」將其聲明異議之事務，授權抗告人代
    為提出，抗告人則須以受處分人「蕭貝玉奎」之名義，並敘
    明代理之旨，方得代受處分人「蕭貝玉奎」聲明異議，非謂
    經抗告人表明為代理人，即得以其自己名義聲明異議。準此
    ，遍查卷內並無受處分人「蕭貝玉奎」委任抗告人提起聲明
    異議之委任狀，且異議意旨亦未提及其係代理受處分人提起
    本件聲明異議，足徵本件聲明異議係抗告人所提起，而非代
    理受處分人「蕭貝玉奎」提起甚明，本件聲明異議不合法律
    上程式，且無從補正，原審法院因而駁回其聲明異議，且敘
    明因聲明異議不合法，無從為實體之審查，於法自無不合。
    抗告意旨猶執前詞指摘原裁定不當，為無理由，應予駁回。
五、據上論斷，應依道路交通事件處理辦法第25條，刑事訴訟法
    第412條，裁定如主文。
中    華    民    國   100    年    3     月    8     日
            刑事第十六庭審判長法  官  陳晴教
                              法  官  吳啟民
                              法  官  王敏慧
以上正本證明與原本無異。
不得再抗告。
                              書記官  丁淑蘭
中    華    民    國   100    年    3     月    8     日